【裁判字號】    99,易,197
【裁判日期】    990430
【裁判案由】    詐欺
【裁判全文】
臺灣屏東地方法院刑事判決               99年度易字第197號
公  訴  人  臺灣屏東地方法院檢察署檢察官
被      告  甲○○
上列被告因詐欺案件，經檢察官提起公訴（98年度偵字第3916號
號），被告於本院準備程序就被訴事實為有罪之陳述，經合議庭
裁定由受命法官獨任進行簡式審判程序，並判決如下：
    主  文
甲○○幫助犯詐欺取財罪，處拘役貳拾日，如易科罰金，以新臺
幣壹仟元折算壹日。
    事  實
一、甲○○在網路聊天室上認識真實姓名年籍不詳，自稱「吳志
    賢」之成年男子，並與「吳志賢」成為男女朋友，惟實際上
    對「吳志賢」之真實姓名、年籍並不知悉，亦不清楚「吳志
    賢」之住居所及聯絡方式。甲○○可預見提供金融帳戶存摺
    、金融卡及密碼予陌生人士使用，常與財產犯罪密切相關，
    可能被犯罪集團所利用以遂行詐欺犯罪及隱匿、掩飾犯罪所
    得財物，竟仍容任所提供之帳戶可能被犯罪集團用以詐欺犯
    罪結果之發生，而基於幫助「吳志賢」實施詐欺取財犯罪之
    不確定故意，於民國98年1 月20日左右，向不知情之友人王
    璨瑄借得其在中華郵政股份有限公司屏東頭前溪郵局申辦之
    000000 0-0000000號帳戶，隨即抄下王璨瑄上開帳戶之帳號
    ，再交付予「吳志賢」，嗣「吳志賢」及其所屬之詐騙集團
    成員取得上開帳戶之帳號後，即意圖為自己不法之所有，於
    98年1 月中旬之某日，在雅虎奇摩拍賣網站上佯示拍賣衣櫃
    1 個，致葉君平陷於錯誤，上網競標並於同年1 月21日下午
    2 時許匯款新臺幣（以下同）2,000 元至王璨瑄前開帳戶內
    。「吳志賢」及甲○○再唆使王璨瑄將帳戶內之款項領出，
    王璨瑄領出後再將款項交付予甲○○，甲○○復行將款項交
    付予「吳志賢」。嗣因葉君平察覺有異始知受騙，並報警循
    線查知上情。
二、案經臺北市政府警察局信義分局移送臺灣屏東地方法院檢察
    署檢察官偵查起訴。
    理  由
一、本件被告甲○○所犯係死刑、無期徒刑或最輕本刑為3 年以
    上有期徒刑以外之罪，亦非屬臺灣高等法院管轄第一審之案
    件，其於準備程序中就被訴事實為有罪之陳述，經本院告知
    簡式審判程序之旨，並聽取當事人意見後，經本院合議庭依
    刑事訴訟法第273 條之1 第1 項規定裁定由受命法官獨任進
    行簡式審判程序。又簡式審判程序之證據調查，依刑事訴訟
    法第273 條之2 規定，不受同法第159 條第1 項審判外陳述
    排除之限制；再被告對於卷內各項證據亦不爭執證據能力，
    復無事證顯示有何違法取得或類此瑕疵之情，故卷內所列各
    項證據，自得作為證據，合先敘明。
二、經查：
(一)、上開犯罪事實，業據被告甲○○於本院審理中坦承不諱，核
    與證人即被害人葉君平、證人王璨瑄於警詢時之證述相符，
    另有中華郵政股份有限公司屏東郵局98年2 月17日屏營字第
    0985000574號函附之王璨瑄之0000000-0000000 號帳戶開戶
    人資料、客戶歷史交易清單影本共3 份、郵政自動櫃員機交
    易明細表影本1 紙附卷可稽，俱徵被告前揭不利於己之自白
    與事實相符。
(二)、按於金融機構開設帳戶，請領存摺及提款卡，係針對個人身
    分之社會信用而予以資金流通，具有強烈之屬人性格，而金
    融帳戶作為個人理財之工具，申請開設並無任何特殊之限制
    ，一般民眾皆得以存入最低開戶金額之方式申請取得，且同
    一人均得在不同之金融機構申請數個存款帳戶使用，此乃眾
    所週知之事實。故一旦有人刻意收集他人帳戶使用，依一般
    常識，極易判斷係隱身幕後之人基於使用他人帳戶，規避存
    提款不易遭偵查機關循線追查之考慮而為，自可產生與不法
    犯罪目的相關之合理懷疑。且日常生活中，不法之徒利用人
    頭帳戶進行之不法行為，最常見者不外詐騙他人錢財，此經
    傳播媒體多所報導，政府機關亦廣為宣導，一般稍具知識之
    人，對此情形絕難諉以不知。而存摺、提款卡、密碼均係與
    個人隱私有密切關係之重要物件，一般人若非基於特殊目的
    或情誼，斷無任意交由他人保管或使用之理。被告向訴外人
    王璨瑄借得上開帳號交予自稱「吳志賢」之人，極可能遭該
    「吳志賢」用作詐取財物之工具，衡情應有所預見，猶將上
    開帳戶交予「吳志賢」使用，並於葉君平匯入款項後，再唆
    使不知情之王璨瑄將款項領出交予「吳志賢」，顯有容認犯
    罪事實發生之未必故意。
(三)、從而，本案事證明確，被告犯行堪予認定，應依法論科。
三、核被告所為，係犯刑法第30條第1 項、第339 條第1 項幫助
    詐欺取財罪。被告主觀上基於幫助詐欺取財之未必故意，客
    觀上交付王璨瑄所有之帳戶予詐騙集團成員「吳志賢」供作
    收受詐欺款項之行為，係參與詐欺罪構成要件以外之行為，
    為幫助犯，應依刑法第30條第2 項規定，減輕其刑。爰審酌
    被告行為時僅19歲，學歷為國中畢業，並無前科，有其個人
    戶籍資料查詢結果及臺灣高等法院被告前案紀錄表各1 份在
    卷可佐，素行堪稱良好，出借王璨瑄所有之帳戶幫助詐欺集
    團收受贓款，使詐騙集團恃以實施詐欺犯罪暨掩飾其資金來
    源、流向，造成犯罪偵查困難，其所為干擾社會正常交易，
    更肇致葉君平受有財產損失，誠屬不該，事後亦未賠償被害
    人；惟參酌其犯後坦承犯罪，態度良好，暨其生活狀況等一
    切情狀，量處如主文所示之刑，並諭知易科罰金之折算標準
    。
據上論斷，應依刑事訴訟法第273 條之1 第1 項、第299 條第1
項前段，刑法第30條第1 項、第2 項、第339 條第1 項，刑法施
行法第1 條之1 第1 項、第2 項前段，判決如主文。
本案經檢察官劉昀到庭執行職務。
中    華    民    國    99    年    4     月    30    日
                  刑事第一庭   法  官  涂裕洪
以上正本證明與原本無異。
如不服本判決應於收受判決後10日內向本院提出上訴書狀，並應
敘述具體理由；其未敘述上訴理由者，應於上訴期間屆滿後20日
內向本院補提理由書（均須按他造當事人之人數附繕本）「切勿
逕送上級法院」。
中    華    民    國    99    年    4     月    30    日
                               書記官  卓春成
附錄本案論罪科刑法條
中華民國刑法第339條(普通詐欺罪)
意圖為自己或第三人不法之所有，以詐術使人將本人或第三人之
物交付者，處5 年以下有期徒刑、拘役或科或併科1 千元以下罰
金。
以前項方法得財產上不法之利益或使第三人得之者，亦同。
前二項之未遂犯罰之。
中華民國刑法第30條
（幫助犯及其處罰）
幫助他人實行犯罪行為者，為幫助犯。雖他人不知幫助之情者，
亦同。
幫助犯之處罰，得按正犯之刑減輕之。

司法院資訊處製作；財團法人民間司法改革基金會備份。
